最高法院刑事判決　　　　　　　　　　　　　　　　八十八年度台上字第五二一號
　　上　訴　人　甲○○
　　選任辯護人　王傳賢律師
右上訴人因違反槍砲彈藥刀械管制條例案件，不服台灣高等法院台中分院中華民國八
十七年十月二十二日第二審判決（八十七年度上訴字第一四五五號，起訴案號：台灣
台中地方法院檢察署八十七年度偵字第一一○四號），提起上訴，本院判決如左：
    主  文
原判決關於未經許可製造槍彈部分撤銷，發回台灣高等法院台中分院。
其他上訴駁回。
    理  由
一關於未經許可製造槍彈部分：
本件原判決引用第一審判決書記載認定上訴人甲○○於民國八十一年三月間，在台中
市第一廣場購得仿ＣＯＬＴ半自動手槍製造之玩具手槍一支、紙雷管一盒、手槍握柄
二對、撞針二支、鋼珠一包、通槍條二支、槍枝分解圖等物；另在台中市後火車站某
家商店購得銅條、改造子彈用鐵塊、銼刀七支等物後，即未經許可，在台中縣霧峰鄉
○○村○○路一一二號住處，將玩具手槍之槍管拆下，改裝為金屬槍管。惟未將滑套
、槍管、後進簧與槍身結合，故尚未改造完成；同時另將玩具槍金屬彈殼加裝直徑六
ＭＭ鋼珠改造而成具殺傷力之改造子彈三發等情。因而維持第一審論處上訴人未經許
可製造彈藥罪刑。固非無見。惟查：(一)保安處分係對受處分人將來之危險性所為拘束
其身體、自由之處置，以達教化與治療之目的，為刑罰之補充制度，本諸法治國家保
障人權之原理及刑法之保護作用，其法律規定之內容，應受比例原則之規範，使保安
處分之宣告，與行為人所為行為之嚴重性、行為人所表現之危險性及對於行為人未來
行為之期待性相當。槍砲彈藥刀械管制條例第十九條第一項規定：犯第七條、第八條
、第十條、第十一條、第十二條第一項至第三項、第十三條第一項至第三項之罪，經
判處有期徒刑者，應於刑之執行完畢或赦免後，令入勞動場所，強制工作，其期間為
三年。此項規定不問對行為人有無預防矯治其社會危險性之必要，一律宣付強制工作
三年，限制其中不具社會危險性之受處分人之身體、自由部分，其所採措施與所欲達
成預防矯治之目的及所需程度，不合憲法第二十三條所定之比例原則，犯上開條例第
十九條所定之罪，不問對行為人有無預防矯治其社會危險性之必要，一律宣付強制工
作三年之部分，自八十七年十二月十八日起不予適用，司法院大法官會議釋字第四七
一號著有解釋在案。第一審判決就上訴人於八十一年三月間未經許可製造可發射金屬
或子彈具有殺傷力之手槍及子彈之行為，並未說明對上訴人有無預防矯治其社會危險
性之必要之理由，遽予宣告應於刑之執行完畢或赦免後令入勞動場所，強制工作三年
，非惟判決理由欠備，抑且有適用法則不當之違誤，原判決未予糾正，加以維持，同
屬可議。上訴意旨雖未指摘及此，然為本院得依職權調查之事項，應認原判決關於未
經許可製造槍彈部分有撤銷發回更審之原因。案經發回，台灣台中地方法院檢察署移
送併辦之案件（八十七年度偵字第二五九九七號、八十七年度聲字第四六四號）併希
注及之。
二關於未經許可持有刀械部分：
按刑事訴訟法第三百七十六條所列各罪之案件，經第二審判決者，不得上訴於第三審
法院，法有明文。本件上訴人因未經許可持有刀械案件，原審係依槍砲彈藥刀械管制
條例第十四條第三項論處罪刑，核屬刑事訴訟法第三百七十六條第一款之案件。依首
開說明，既經第二審判決，自不得上訴於第三審法院，上訴人竟復提起上訴，顯為法
所不許，應予駁回。
據上論結，應依刑事訴訟法第三百九十五條前段、第三百九十七條、第四百零一條，
判決如主文。
中      華      民      國    八十八    年      二      月      四      日
                              最高法院刑事第七庭
                                  審判長法官  紀  俊  乾
                                        法官  楊  商  江
                                        法官  黃  正  興
                                        法官  賴  忠  星
                                        法官  林  茂  雄
      右正本證明與原本無異
                                              書  記  官
中      華      民      國    八十八    年      二      月      八      日
